【裁判字號】    91,上訴,3627
【裁判日期】    920328
【裁判案由】    公共危險等
【裁判全文】
臺灣高等法院刑事判決                          九十一年度上訴字第三六二七號
    上  訴  人
    即  被  告  乙○○
    選任辯護人  袁岳衡律師
右上訴人因公共危險等案件，不服臺灣板橋地方法院九十一年度訴字第一四九八號，
中華民國九十一年九月十八日第一審判決（起訴案號：臺灣板橋地方法院檢察署九十
一年度偵字第九九六九號）提起上訴，本院判決如左：
    主  文
上訴駁回。
    事  實
一、乙○○前於民國八十五年間因犯毀損罪，經台灣桃園地方法院八十五年度易字第
    三七七０號判處有期徒刑三月確定，嗣於八十六年一月二十一日易科罰金執行完
    畢，猶不知悔改。
二、緣九十年十二月六日上午十一時許，乙○○駕駛ＭＸ－四四九號牌營業大貨車，
    搭載原受僱擔任該車司機工作之曾麒鴻，沿國道三號高速公路由北往南行駛，行
    經南向四十八公里四百公尺處「三峽、鶯歌」出口指示標誌與南向三鶯交流道（
    位於台北縣鶯歌鎮境內）間，因感同向外側前方由甲○○駕駛搭載其妻吳蕙君之
    ＣＳ－五六四八號牌自用小客車車速緩慢，急欲超車，乃連續以按鳴喇叭及閃爍
    車頭大燈之方式示意甲○○讓道或加速行進，惟未獲甲○○置理，乙○○即心生
    不滿。
三、乙○○竟不顧匝道路窄，且後方車輛甚多，與同車之曾麒鴻基於逼停甲○○所駕
    自用小客車及妨害甲○○及車內乘客吳蕙君行使供公眾通行道路之權利之犯意聯
    絡，由乙○○駕駛前開營業大貨車尾隨甲○○所駕駛之自用小客車進入南向三鶯
    交流道出口匝道內，並接續數次欲加速超越甲○○所駕駛之車輛加以攔截，惟均
    未成功，直至雙方車輛接近三鶯交流道出口匝道與平面道路交接處之際，乙○○
    始乘機加足馬力，驟然切入甲○○所駕駛之前開自小客車前，逕自停車於臨近巿
    區道路之該三鶯交流道之匝道上，將甲○○所駕之前開自用小客車逼停在該匝道
    口之路旁後，次由曾麒鴻立即下車，用手拍打甲○○所駕自小客車之引擎蓋，罔
    顧後方來車通行之安全，壅塞後方車輛之通行，致生公眾往來之危險，並妨害甲
    ○○、吳蕙君使用供公眾通行道路之通行權利，再由乙○○基於傷害之故意，下
    車走近甲○○座旁，動手毆打當時仍坐於駕駛座上之甲○○臉部三拳，造成甲○
    ○受有下唇多處撕裂傷（約四公分）之傷害，方才洩恨離去。
四、案經被害人甲○○訴由內政部警政署國道公路警察局第六警察隊報請臺灣板橋地
    方法院檢察署檢察官偵查起訴。
    理  由
一、訊據被告乙○○固坦承曾毆打告訴人臉部不諱，惟矢口否認有何前開公共危險及
    妨害告訴人使用供公眾通行道路之權利等犯行，並辯稱：當日係由曾麒鴻駕車，
    告訴人在高速公路臨時煞車，造成危險，且用手指比劃不雅之舉動，伊始下車毆
    打告訴人。但伊係下三鶯交流道駛入巿區道路，遇紅燈停車，並未在交流道之匝
    道道路上逼停告訴人所駕自用小客車云云。經查：
  (1)右揭事實業據曾麒鴻於原審供承其於右揭時地乘坐被告乙○○駕駛之營業大貨車
    ，被告乙○○駕車在三鶯交流道之匝道道路上逼停告訴人所駕自用小客車，並出
    手毆打等情不諱，核與告訴人甲○○於警訊及偵審中指訴情節相符，復經被害人
    即告訴人之妻吳蕙君陳述明確，並有財團法人恩主公醫院甲種診斷證明書、道路
    交通事故現場草圖各一紙、照片十二幀附卷可稽。再依前開診斷證明書所載告訴
    人受有下唇多處撕裂傷（約四公分）之傷害乙節以觀，核與告訴人於警訊及偵審
    中所述被告乙○○係走到伊駕駛座，用拳頭打伊臉部等語，亦與告訴人受傷部位
    相符。
  (2)本件於事發當時，係由被告乙○○駕駛營業大貨車，與告訴人發生讓道糾紛乙節
    ，迭經告訴人於警訊、偵查、原審及本院審理時指訴不移，核與被害人吳蕙君陳
    述之情節相符，曾麒鴻雖於警訊中供稱該營業大貨車係由伊駕駛云云，然嗣於偵
    查及原審審理中則更異其詞，供稱當日係被告乙○○駕車等語，且查，告訴人所
    駕自用小客車於事發時，係停置本件營業大貨車後方，告訴人突遭前方車輛逼停
    ，對於前方車輛之狀況，理當注意，告訴人不致誤認本件營業大貨車係由被告何
    者駕駛，故而告訴人指訴本件營業大貨車係由被告乙○○駕駛乙節，應堪認定為
    真實，被告乙○○予以否認，尚不足採。
  (3)依卷附道路交通事故現草圖及照片所示，國道三號高速公路南向三鶯交流道出口
    銜接往鶯歌鎮○○區道路上雖設有紅綠燈，惟距離告訴人之前開自小客車停放位
    置之直線距離約一百二十三點四公尺，而被告乙○○所駕之營業大貨車橫置於三
    鶯交流道匝道口，左後輪及左後側部分車身雖位於巿區道路上，但其餘車身則停
    置於匝道道路上，而曾麒鴻於原審亦供稱兩車係停置於南向三鶯交流道之匝道上
    等語（見原審於九十一年九月四日審理筆錄），復有其繪製之現場草圖附卷可稽
    ，足見告訴人指訴被告乙○○煞停營業大貨車與其自用小客車遭逼停之兩者位置
    ，及警員依告訴人指訴所繪製之交通事故現場草圖，核與事實相符。按國道三號
    高速公路為南北往來之交通要道，交通往來頻繁，且車速極快，行車稍一不慎即
    易釀成重大事故，本件被告乙○○駕駛營業大貨車逼停告訴人所駕自用小客車之
    路段為南向三鶯交流道，該匝道限速雖為四十公里，然該路段單向僅有單線道，
    被告竟為一時讓道糾紛，即在單線道之匝道上超車再以逕自停車之方法，將告訴
    人所駕駛之前開自小客車逼停於匝道車道上，對於甫高速行駛而減速駛入匝道之
    車輛，已造成隨時會踫撞之危險，及致使後方來車須煞停而無法依序行車匯入巿
    區道路，凡此均致生往來之危險，綜上所述，被告乙○○辯稱：伊係下三鶯交流
    道駛入巿區道路，遇紅燈停車，並未在交流道之匝道道路上逼停告訴人所駕自用
    小客車云云，僅係事後避重就輕之詞，尚不足採。
  (4)被告乙○○駕車於右揭時地，逼停告訴人之自用小客車，曾麒鴻於下車後，即拍
    打告訴人所駕自用小客車之引擎蓋乙節，業據告訴人指訴綦詳，核與被害人吳蕙
    君於偵查中陳述情節相符，堪信曾麒鴻下車拍打告訴人所駕自用小客車之引擎蓋
    ，其目的在於阻止被告駕車前進或由間隙處駛離，如此將使告訴人使用供公眾通
    行道路之權利受到妨害，益徵被告乙○○與曾麒鴻對於逼停告訴人所駕自用小客
    車及妨害其使用供公眾通行道路之權利等行為有犯意聯絡。綜上所述，本件事證
    明確，被告乙○○之犯行，堪以認定。
二、核被告乙○○所為，係犯刑法第一百八十五條第一項之妨害公眾往來安全罪及第
    三百零四條第一項之強制罪，被告乙○○與曾麒鴻間有犯意聯絡、行為分擔，應
    論以共同正犯。被告乙○○與曾麒鴻駕車攔停告訴人甲○○、被害人吳蕙君之車
    輛，以致妨害甲○○、吳蕙君之使用供公眾通行道路之通行權，係一行為侵害二
    個法益，為想像競合犯，論以一罪。再者，被告以一行為所犯上開之二罪，亦屬
    想像競合犯，應論以一法定刑較重之刑法第一百八十五條第一項之妨害公眾往來
    安全罪。又被告乙○○毆打告訴人甲○○之行為，則犯同法第二百七十七條第一
    項之傷害罪，其在高速公路交流道之匝道車道內逼停告訴人車輛之目的，在於進
    而毆打告訴人，是以被告乙○○所犯妨害公眾往來安全罪與傷害罪間，有方法結
    果之牽連關係，為牽連犯，應從較重之妨害公眾往來安全罪處斷。查被告乙○○
    前於八十五年間因犯毀損罪，經台灣桃園地方法院八十五年度易字第三七七０號
    判處有期徒刑三月確定，嗣於八十六年一月二十一日易科罰金執行完畢，有臺灣
    高等法院檢察署刑案紀錄簡覆表附卷可稽，其仍不知悛悔，於執行完畢後五年內
    再犯本件有期徒刑以上之罪，為累犯，應依法加重其刑。原審以上訴人罪證明確
    ，適用刑法第二十八條、第一百八十五條第一項、第二百七十七條第一項、第三
    百零四條、第五十五條、第四十七條規定，審酌被告不顧交通安全，竟為讓道之
    細故，於高速公路交流道之匝道道路恣意攔車，甚且出手毆傷告訴人，目無法紀
    ，惡性非輕，且迄未與告訴人達成民事和解，犯後矢口否認犯行，並無悔意及其
    他一切情狀，量處有期徒刑捌月。認事用法均無不合，量刑亦屬適當，上訴論旨
    ，恣意指摘原判決不當，為無理由，應予駁回。
據上論斷，應依刑事訴訟法第三百六十八條，判決如主文。
本案經檢察官朱兆民到庭執行職務。
中      華      民      國    九十二    年      三      月    二十八    日
                              臺灣高等法院刑事第八庭
                                  審判長法  官  陳  祐  治
                                        法  官  王  炳  梁
                                        法  官  楊  炳  禎
右正本證明與原本無異。
如不服本判決，應於收受送達後十日內向本院提出上訴書狀，其未敘述上訴之理由者
並得於提起上訴後十日內向本院補提理由書（均須按他造當事人之人數附繕本）。
                                        書記官  廖  素  花
中      華      民      國    九十二    年      四      月      三      日
附錄：本判決論罪科刑法條全文
中華民國刑法第一百八十五條
 (妨害公眾往來安全罪)
損壞或壅塞陸路、水路、橋樑或其他公眾往來之設備或以他法致生往來之
危險者，處五年以下有期徒刑，拘役或五百元以下罰金。
因而致人於死者，處無期徒刑或七年以上有期徒刑。致重傷者，處三年以
上十年以下有期徒刑。
第一項之未遂犯罰之。
中華民國刑法第二百七十七條
 (普通傷害罪)
傷害人之身體或健康者，處三年以下有期徒刑、拘役或一千元以下罰金。
犯前項之罪因而致人於死者，處無期徒刑或七年以上有期徒刑；致重傷者
，處三年以上十年以下有期徒刑。
中華民國刑法第三百零四條
 (強制罪)
以強暴、脅迫使人行無義務之事或妨害人行使權利者，處三年以下有期徒
刑、拘役或三百元以下罰金。
前項之未遂犯罰之。


司法院資訊處製作；財團法人民間司法改革基金會備份。
